臺灣新竹地方法院刑事判決　　　　　　　 93年度訴字第561號
公　訴　人　臺灣新竹地方法院檢察署檢察官
被　　　告　甲○○　男　21歲.
選任辯護人　洪大明律師
被　　　告　丙○○　男　22歲.
指定辯護人　本院公設辯護人乙○○
被　　　告　戊○○　男　22歲.
選任辯護人　曾桂釵律師
上列被告等因偽造貨幣案件，經檢察官提起公訴（93年度偵字第
10號），本院判決如下：
    主  文
甲○○、丙○○、戊○○共同連續行使偽造之通用紙幣，各處有
期徒刑貳年。均緩刑伍年，緩刑期內均付保護管束。
扣案如附表所示之偽造新臺幣壹仟元紙幣捌張及未扣案偽造之新
臺幣壹仟元紙幣肆張（號碼不詳）均沒收。
    事  實
一、甲○○、丙○○、戊○○3人係朋友關係，竟共同基於行使
    偽造通用紙幣之概括犯意聯絡, 先於民國92年8月8日15時許
    ，由甲○○、戊○○以電話與丙○○聯絡後, 三人意圖供行
    使之用, 推由甲○○、戊○○在臺北市內湖區紫陽公園，向
    1 名真實姓名年籍不詳、綽號「小蔡」之成年男子，以新臺
    幣（下同）6,000元之代價，買受收集新版面額均為1千元之
    偽造通用紙幣12張，並約定每人分攤2,000元, 再推由丙○○於同日17時許, 以其名義承租車牌號碼CC-3657號自用小
    客車後，即於同日21時許，由甲○○、丙○○輪流駕駛上開
    自用小客車，搭載戊○○及不知情之庚○○（原名蔡英俊，
    業經公訴人為不起訴處分確定），自臺北市○○區○○路1
    段附近南下前往新竹，抵達新竹市後，即沿新竹市○○路行
    駛，而由甲○○、戊○○及丙○○3人輪流先後多次分持上
    開千元偽鈔，向路旁檳榔攤內不詳姓名之負責人或店員購買
    50元或100元不等之檳榔或香煙，藉由找零詐取找得真正之
    通用貨幣、紙幣，而連續行使上開偽造之通用紙幣四次得逞
    ，另有數次因行使偽造之千元紙幣時，經店家檢視紙幣係偽
    造後, 三人唯恐遭人發現故意行使偽鈔, 遂改以真鈔購買，
    因而未遂。嗣於翌日（92年8月9日）凌晨0時許，丙○○或
    甲○○駕駛上開車輛至位於新竹市○○路○段428號「太子檳
    榔攤」，由坐於副駕駛座之甲○○或丙○○其中一人持上開
    偽造之千元紙幣1張向店員丁○○購買檳榔50元，丁○○於
    找付950元（業經丁○○領回）後，因發覺收受偽鈔而記下
    上開車輛之車牌號碼後報警處理，旋於同日凌晨0時40分許
    ，經警員據報後循線在新竹市○○路○段700號前查獲，並扣
    得如附表所示偽造之1千元通用紙幣8張及真正紙幣18,300
    元（包括1千元紙幣2張、500元紙幣18張及100元紙幣73張）
    。
二、案經新竹市警察局第三分局報請臺灣新竹地方法院檢察署檢
    察官偵查起訴。
    理  由
一、訊據被告甲○○、丙○○及戊○○三人, 除被告甲○○否認
    有參與輪流行使偽鈔, 且否認最後一次係由伊行使偽鈔外（
    此部分詳後述）, 其三人對有於前揭時、地，推由被告甲○○、戊○○向真實姓名年籍不詳、綽號「小蔡」之成年男子
    購入偽造之千元通用紙幣12張，並連續先後多次持以行使支
    付購買檳榔或香煙，藉由找零詐取找得真正之通用貨幣、紙
    幣，嗣經被害人丁○○報警處理而為警查獲等事實，業據被
    告三人於警詢、偵查中及本院準備程序、審理時坦承不諱,
    且據證人庚○○、丁○○及查獲本案之員警即新竹市警察局
    第三分局朝山派出所警員己○○證述綦詳，並有如附表所示
    偽造之千元紙鈔8張及被告3人行使偽造通用紙幣找零詐取找
    得之現金扣案足佐; 又扣案之新版1千元紙鈔8張（號碼分別
    為:ML100257BZ、EF267564ZY、NR41153 6LD、CM828564VD
    、GC655043UR、YR960371BK、AX377853BV、AK785362NP）經
    送鑑定結果以: 「該等偽鈔均以彩色噴墨方式仿印，以透明
    漆仿隱藏字，無凹版印紋凸起效果；紙質與真鈔不同，以螢
    光墨繪製仿紙張螢光纖維絲，水印以灰色墨仿造，安全線部
    分以彩色噴墨在紙張背面仿製，另以燙印箔膜（含面額數字
    ）或灰色墨仿鈔券正面五段裸露部分；左下角面額數字以燙
    印箔膜仿折光變色油墨，均屬偽造之通用紙幣等情, 此有中
    央印製廠92年9月29日中印發字第0920004463號函（參93年
    度偵字第10號卷第7頁）在卷可稽，此外，復有扣案之紙鈔
    查獲紀錄表、扣押物品清單、扣押物品目錄表、贓證物品認
    領保管收據各1紙及照片4幀等件（見92年度核退偵字第987
    號卷第17至20、22、40、41頁）附卷足憑，是被告三人此部
    分之自白核與事實相符，事證明確, 被告三人之犯行均足堪
    認定。
二、至被告三人於92年8月9日凌晨0時許, 最後一次係由何人向
    被害人即「太子檳榔攤」店員丁○○行使偽鈔一節, 被告甲○○就此部分有所爭執，辯稱：最後一次行使偽鈔的人不是
    伊，這次行使的人是丙○○等語；經查: 證人丁○○雖於警
    詢時證稱：「我於民國92年8月8日24時許在新竹市○○路○
    段428號太子檳榔攤前1輛自小客車車號CC-3657號停於店門
    口，右前座男子拿出1張千元紙鈔向我買50元檳榔... 」、
    「警方所逮捕之男子甲○○經你指認是否為持偽鈔向你購買
    檳榔的人？）是他沒錯。」等語（參92年度核退字第987 號
    卷第16頁）；惟其於偵查中則證稱：「（問：在庭3人是否
    是對妳行使偽鈔之人？）其實我看不清楚他們長相。」等語
    （參93年度偵字第10號卷第33頁）；嗣於本院審理時復證述
    稱：「（買的人如何跟妳買？）是坐在車上的副駕駛座向我
    買的。」、「人不是我指認出來的，是警察跟我說那個人是
    坐在副駕駛座向我買檳榔的，並問我認不認得出來是否當場
    向我買檳榔的人，我跟警察說我不認得，... 甲○○不是我
    自己指認出來的。」等語（參本院審理筆錄第8、10頁），
    是證人丁○○並無法明確指認最後一次究係由何人向伊行使
    偽鈔。再者, 證人即當時與被告3人同車之庚○○亦證稱:
    「（到底丁○○有無指認是誰跟她換的?）沒有, 我記得丁○○說她不記得或是不認得。」、「... 我只知道上廁所前
    是甲○○開車, 上完廁所回來後是丙○○開車。」、「（從
    你們上完廁所到被查獲之間, 有無停車買檳榔或是買香煙?
    ）沒有, 一上完廁所上車後不到一、二分鐘就被查獲。」等
    語（參審理筆錄第23、25及26頁）, 則若被告三人向「太子
    檳榔攤」行使最後一次偽鈔後, 直至其等與證人庚○○同車
    行至新竹市○○路○段欲下車上廁所之間, 均由被告甲○○
    駕車,被告甲○○自無可能亦同時坐在副駕座而由其向太子
    檳榔攤行使偽鈔買檳榔。被告丙○○及戊○○雖均供稱最後
    一次係由被告甲○○行使偽鈔云云, 惟其三人就本案有利害
    衝突, 原無法因有利害衝突之被告丙○○及戊○○之供述即
    可認係由被告甲○○行使最後一次偽鈔, 而依上開證人之證
    述, 亦無法證明被告甲○○確為最後一次行使偽鈔之人, 惟
    , 應可確定係由被告甲○○或丙○○其中一人向「太子檳榔
    攤」之被害人丁○○行使偽鈔, 且無論最後一次係由其二人
    中之何人行使偽鈔, 均不影響被告三人共同基於行使偽鈔之
    犯意聯絡, 並在犯意聯絡之範圍內, 對於其他共同正犯所實
    施之行為負責之結論。再者, 被告甲○○於本院審理時雖亦
    否認伊有行使過偽鈔云云, 惟其於本院行準備程序時, 對於
    本院所整理之不爭執事項二之「... 抵達新竹市後, 遂沿新
    竹市區道路行駛, 三人分別輪流各持上開千元偽鈔中之一張
    , 多次向擺設之檳榔攤內不詳姓名之負責人或店員購買價值
    50元之檳榔或香煙,... 」並無意見（參本院卷第85、86頁
    ）, 且其於偵查時亦供稱係由伊、丙○○及戊○○三人行使
    偽鈔, 被查獲時伊身上並無偽鈔等語（參93年度偵字第10號
    卷第32、33頁）, 被告甲○○於本院始翻異前詞改稱未曾行
    使偽鈔, 且查獲時身上有未行使之偽鈔4張云云, 顯係卸責
    之詞而不足採, 且依上開說明, 共同正犯間，非僅就其自己
    實施之行為負其責任，而係在犯意聯絡之範圍內，對於他共
    同正犯所實施之行為，亦應共同負責, 是被告甲○○縱未行
    使偽鈔, 其利用被告丙○○及戊○○行使偽鈔之行為, 以達
    其欲詐取找得真鈔之犯罪目的, 即應對全部發生之結果, 共
    同負責, 是以, 被告甲○○之辯解縱使成立, 亦無解於其為
    共同正犯之結果, 附此敘明。
三、論罪及科刑之理由：
（一）所犯法條:
      被告甲○○、丙○○及戊○○就上開犯罪事實所犯罪名：
      刑法第196條第1項之行使偽造之通用紙幣罪。
      刑法第196條第3項、第1項之行使偽造之通用紙幣未遂罪
       。
（二）吸收關係:
      被告三人意圖供行使之用而收集偽造之通用紙幣之低度行
      為，為行使之高度行為所吸收，不另論罪。又被告三人以
      偽造通用紙幣冒充真幣行使，性質上當然含有詐欺之成分
      ，已為行使偽造通用紙幣之行為吸收，亦不另論以詐欺罪
      （最高法院42年臺上字第410號判例參照）。
（三）共同正犯:
      被告三人間就上開行使偽造通用紙幣犯行，互有犯意聯絡
      及行為分擔，均為共同正犯。
（四）連續犯:
      被告三人先後四次行使偽造通用紙幣既遂及先後多次行使
      偽造通用紙幣未遂犯行，時間緊接，方法相同, 犯罪構成
      要件相同，顯係基於概括犯意為之，雖有既遂、未遂之分
      , 仍成立連續犯, 應依刑法第56條規定規定論以一行使偽
      造之通用紙幣既遂罪，並加重其刑。
（五）酌減與量刑:
      本院考量被告三人年輕思慮不週, 因一時貪慾致罹刑章,
      而所詐取找得財物不多, 事後均大致坦承犯行, 均有悔意
      , 且被告甲○○現有正當工作, 有其所提出之員工職務證
      明書一紙在卷可稽, 另被告戊○○開南高級商工職業學校
      畢業, 現入伍服役中一節, 復有其提出之畢業證書在卷可
      查, 其三人行使偽造通用紙幣之犯行危害金融秩序, 固應
      懲罰, 惟被告三人收集、行使偽鈔數量均非多, 且該罪最
      低本刑為3年以上有期徒刑, 刑責不可謂不重, 縱量處最
      低刑度, 亦失之過苛, 情輕而法重, 本院審酌上情, 認被
      告三人犯罪之情狀尚輕而可憫恕, 若處以法定刑之最低度
      猶嫌過重, 爰均依刑法第59條規定, 酌量減輕其刑, 並依
      法例先加後減之; 又被告三人前均無犯罪前科，此有臺灣
      高等法院被告全國前案紀錄表及臺灣新竹地方法院檢察署
      刑案資料查註紀錄表各三份附卷可憑，素行良好，又其等
      因一時貪念，向他人買受偽鈔後持以行使，擾亂社會交易
      安全及金融秩序，惟所行使之偽造紙幣數量非鉅，及其三
      人犯罪目的、行使偽鈔張數、次數、所生損害及犯後均大
      致坦承犯行，態度尚佳等一切情狀，分別量處如主文所示
      之刑，以資懲儆。
（六）緩刑之宣告:
      被告三人無前科紀錄已如前述, 其等短於思慮而觸犯本案
      犯行, 犯後大致坦承犯行, 經此次偵審及科刑教訓, 今後
      應益知慎戒，信無再犯之虞，本院認被告三人刑之宣告，
      均以暫不執行為適當，爰均併諭知各緩刑5年，用勵自新,
      緩刑期內併均付保護管束, 以觀後效。
（七）沒收:
      扣案如附表所示偽造之面額1千元通用紙幣8張，不問屬於
      犯人與否，均應依刑法第200條之規定宣告沒收；另被告3
      人已行使但未扣案之其餘千元偽鈔4張（號碼不詳），尚
      無證據證明業已滅失而不存在，仍應依刑法第200條絕對
      義務沒收之規定沒收之。至扣案之真鈔18,300元，其中部
      分係被告3人行使4張偽造通用紙幣後所詐取找得之財物，
      而屬於被害人所有；部分屬於被告3人所有之真鈔，與本
      件犯罪無涉，均不得宣告沒收，附此敘明。
四、適用之法律：
（一）刑事訴訟法第299條第1項前段。
（二）刑法第28條、第56條、第196條第1項、第59條、第200條
      、第74條第1款、第93條第1項。
（三）罰金罰鍰提高標準條例第1條前段。
本案經檢察官詹昭書到庭執行職務。
中　　華　　民　　國　　94　　年　　5 　　月　　31　　日
                    刑事第三庭  審判長法  官    汪銘欽
                                      法  官    黃美盈
                                      法  官    楊麗文
以上正本證明與原本無異。
如不服本判決，應於判決送達後10日內向本院提出上訴狀 (應附
繕本 )，上訴於臺灣高等法院。
中　　華　　民　　國　　94　　年　　5 　　月　　31　　日
                                      書記官    賴寶合
刑法第196條
行使偽造、變造之通用貨幣、紙幣、銀行券，或意圖供行使之用
而收集或交付於人者，處三年以上十年以下有期徒刑，得併科五
千元以下罰金。
收受後方知為偽造、變造之通用貨幣、紙幣、銀行券而仍行使，
或意圖供行使之用而交付於人者，處五百元以下罰金。
第一項之未遂犯罰之。
附表：
┌───┬─────────────┬───────────┬─────┐
│編  號│偽      鈔      號      碼│新 版 面 額 （新臺幣）│張      數│
├───┼─────────────┼───────────┼─────┤
│  1　 │ML100257BZ                │1仟元                 │    1     │
├───┼─────────────┼───────────┼─────┤
│  2   │EF267564ZY                │同上                  │    1     │
├───┼─────────────┼───────────┼─────┤
│  3   │NR411536LD                │同上                  │    1     │
├───┼─────────────┼───────────┼─────┤
│  4   │CM828564VD                │同上                  │    1     │
├───┼─────────────┼───────────┼─────┤
│  5   │GC655043UR                │同上                  │    1     │
├───┼─────────────┼───────────┼─────┤
│  6   │YR960371BK                │同上                  │    1     │
├───┼─────────────┼───────────┼─────┤
│  7   │AX377853BV                │同上                  │    1     │
├───┼─────────────┼───────────┼─────┤
│  8   │AK785362NP                │同上                  │    1     │
└───┴─────────────┴───────────┴─────┘
